臺灣高等法院交通事件裁定　　　　　　　　　　　　九十三年度交抗字第三四九號
　　抗　告　人　甲○○
右抗告人因違反道路交通管理處罰條例案件，不服臺灣士林地方法院，中華民國九十
三年四月十二日所為裁定（九十三年度交聲字第一三七號），提起抗告，本院裁定如
左：
    主  文
抗告駁回。
    理  由
一本件原裁定認定抗告人於民國九十二年十一月十八日下午二時四十五分左右，駕駛
  九Ｄ四六○號營業小客車，在臺北市○○路三○五號國防部海軍總司令部（下稱海
  軍總部）前方限制最高時速五十公里路段，以每小時六十二公里超速行駛，經警逕
  行舉發，係以抗告人對於前開超速行車之事實並不爭執，核與卷附現場採證照片相
  符，認為違規事證明確，另以抗告人雖辯稱本件舉發通知單所載違規地點為「海軍
  總部前」，實際上應為「海軍總部對面」，且未具體載明車道行向，足以誤導駕駛
  人錯認方向，又爭執超速未滿二十公里者罰鍰新臺幣（下同）一千七百元，逾二十
  公里者罰鍰一千九百元，若超速一公里依法可罰一千七百元，超速五十公里僅罰一
  千九百元，兩者危險程度相差幾十萬倍而罰鍰只差二百元，顯違比例原則，本件超
  速所處罰鍰應以一千二百元為宜云云，但該路段無論東西向車道，均設有測速照相
  桿，舉發機關於舉發通知單違規地點欄內僅註記海軍總部前而未區分行向，並不影
  響於抗告人超速違規事實之認定，而依違反道路交通管理事件統一裁罰基準及處理
  細則規定：汽車駕駛人行車速度超過規定之最高時速未滿二十公里，而於期限內繳
  納或到案聽候裁決者，裁罰最低額為一千七百元，聲明異議意旨主張應以一千二百
  元為宜，亦無可採，就其所辯情詞一一指駁，並敘明本件並無非行言詞辯論並賦予
  交互詰問機會即不能保障程序正義之情形，以及原處分機關疏未依據道路交通管理
  處罰條例第六十三條第一項第一款規定，汽車駕駛人違反同條例第四十條第一項規
  定之行為者，除依原條款處罰鍰外，並予記違規點數一點，既經聲明異議，應由交
  通法庭依道路交通案件處理辦法第二十條規定，撤銷違法之原處分並自為適法裁定
  等意旨，因而撤銷原處分機關所為上開不適用違規記點規定之違法處分，依據道路
  交通管理處罰條例第四十條第一項、六十三條第一項第一款規定裁定科處抗告人罰
  鍰一千七百元，並予記違規點數一點，業已詳述其判斷基礎，經核於法尚無違誤。
二抗告論旨對於業經原裁定論斷之事項，仍執前詞指摘原法院未行言詞辯論為不當，
  並辯稱：原處分機關既未裁罰記點，原裁定諭知重於原處分之處罰，有違刑事訴訟
  法第三百七十條規定，又道路交通管理處罰條例第四十條第一項明定最低罰鍰金額
  為一千二百元，原裁定謂原處分機關裁處最低額罰鍰一千七百元尚符比例原則，亦
  有違誤，況關於汽、機車裁罰基準，機車超速五公里、汽車超速十公里始予舉發，
  有本末倒置、輕重失衡之慮，否則應以汽車超速五公里、機車超速十公里者予以舉
  發為適當，從而汽車違規最低罰鍰應以一千二百元計算始為合理云云。惟查：裁定
  依刑事訴訟法第二百二十二條規定，除因當庭聲明而為之者外，並非必經訴訟關係
  人言詞陳述始得為之，亦無同法第二百二十一條有關判決前須經言詞辯論規定之適
  用。至於刑事訴訟法第三百七十條所揭示之不利益變更禁止法則，並不保障當事人
  由於適用法條不當所獲利益，此觀之該條但書規定自明，抗告人既有超速違規之事
  實，原處分機關漏未依據道路交通管理處罰條例第六十三條第一項第一款規定裁罰
  記點，自屬適用法條不當，原裁定撤銷該處分而自為適法裁定，亦無不合。又依違
  反道路交通管理事件統一裁罰基準及處理細則第二條第二項附件違反道路交通管理
  事件統一裁罰基準表規定，汽車（不含機器腳踏車）駕駛人行車速度超過規定之最
  高時速未滿二十公里，而於期限內繳納或到案聽候裁決者，裁罰最低額確為一千七
  百元，至抗告人所稱道路交通管理處罰條例第四十條第一項規定最低罰鍰金額一千
  二百元，依上開違反道路交通管理事件統一裁罰基準表，乃係適用於機器腳踏車違
  規超速之情形，此項依據道路交通管理處罰條例第九十二條第三項制定之授權命令
  ，業已充分考量各種車輛違規之不同情況分別規定適用標準，平等適用於一切動力
  車輛之駕駛人，自非抗告人所得任意指為輕重倒置或有悖比例原則。抗告為無理由
  ，應予駁回。
三依道路交通管理處罰條例第八十九條，道路交通案件處理辦法第二十六條，刑事訴
  訟法第四百十二條，裁定如主文。
中　　　華　　　民　　　國　　九十三　　年　　　五　　　月　　三十一　　日
                              臺灣高等法院交通法庭
                                  審判長法  官　吳　    敦
                                        法  官　梁  宏  哲
                                        法  官　林  勤  綱
右正本證明與原本無異。
不得再抗告。
                                        書記官  王  增  華
中　　　華　　　民　　　國　　九十三　　年　　　六　　　月　　　一　　　日
